臺灣板橋地方法院民事判決　　　　　　　 96年度訴字第231號
原　　　告　甲○○
　　　　　　庚○○
　　　　　　丁○○○
前列三人共同
訴訟代理人　李碧合律師
被　　　告　辛○○
法定代理人　丙○○
訴訟代理人　陳恂如律師
上列當事人間第三人異議之訴事件，經本院於民國96年5 月25日
言詞辯論終結，判決如下：
    主  文
原告之訴駁回。
訴訟費用由原告負擔。
    事實及理由
一、程序上理由：
    (一)原告於訴狀繕本送達後，於民國96年3 月29日本院言詞辯
      論期日提出民事準備書狀(一)，將其應受判決事項之聲明由
      ：鈞院83年度執字第934 號返還土地強制執行事件之執行
      程序應予撤銷，變更為鈞院83年度執字第934 號返還土地
      強制執行事件，關於拆屋還地部分之執行程序應予撤銷，
      係屬應受判決事項聲明之減縮，核與民事訴訟法第255 條
      第1 項第3 款之規定尚無不合，先予敘明。
    (二)按第三人異議之訴，其訴訟標的為原告之異議權，此項形
      成權在各異議權人間係獨立存在，並非必須共同行使，無
      合一確定之必要，故為訴訟標的之異議權是否存在，仍屬
      各異議權人個人關係之原因，自不得以其中一異議權人之
      異議權已不存在，即認為他異議權人所行使之異議權亦不
      存在。本件原告主張如附圖斜線部分所示之系爭建物為其
      與訴外人戊○○、己○○及乙○○等人所共有，而戊○○
      3 人前曾就本件共有之系爭建物提起第三人異議之訴，經
      本院以94年度訴字第1481號判決認渠等非所有人而駁回其
      訴，並經確定，此固經本院依職權調閱該卷宗查證屬實，
      並有民事判決之影本1 份在卷可憑。惟依前揭說明，該異
      議權在各異議權人間既係獨立存在，自不得以戊○○等人
      之異議權業經法院審認為不存在確定，即認本件原告之異
      議權亦應受該確定判決之拘束。被告抗辯：戊○○3 人所
      提起之訴訟，業經判決渠等敗訴確定，原告應受該判決之
      拘束云云，容有誤會，不足採取。
二、原告起訴主張：原告於69年間，與訴外人陳欣儀、王秀蓮、
    蕭水木、蕭張玉花等人為共住共修之目的，簽訂「台灣萬佛
    會土城龍泉山寺公同起造人契約書」，由台灣萬佛會導師釋
    迦宗聖出面與土地權利人接洽，於台北縣土城市○○村○○○段外媽祖田小段94-3、95、96地號土地購建廟宇及住屋。
    原告並各出資新台幣（下同）1,000,000 元，作為起造系爭
    房屋之用。詎被告以其為上開94-3地號土地所有人，於另案
    起訴主張訴外人蕭志宏即龍泉山寺無權占有該土地，並於其
    上建造系爭建物，請求判決拆屋還地及給付相當於租金之損
    害賠償，經鈞院三重簡易庭80年度簡字第6 號、鈞院81年度
    簡上字第21號民事判決及最高法院82年度台上字第3155號民
    事裁定，判決蕭志宏敗訴，應拆屋還地及給付相當於租金之
    損害賠償確定。被告遂據以聲請鈞院以83年度執字第934 號
    就系爭建物為強制執行。然如前所述，上開執行程序所欲拆
    除之建物，乃係原告及其他訴外人出資，與萬佛會宗師釋迦
    宗聖（俗名蕭志宏）共同購買材料、砌築駁坎、挖掘地基、
    自立建屋，陸續完成屋宇廟舍，供原告居住及理佛清修。該
    建物既味經辦理保存登記之違章房屋，其所有權理當屬全體
    原始起造人所有，殆無疑義。上開確定判決對於原告不具執
    行力，為維自身權益，爰依法提起第異議之訴，請求撤銷前
    開執行程序。並聲明：鈞院83年度執字第934 號返還土地強
    制執行事件，關於拆屋還地部分之執行程序應予撤銷。
三、被告則以：
    (一)被告否認原證一、二之真正。原告告張其各出資
      1,000,000 元，並於69年8 月15日籌資2,500 萬元，於當
      時可謂天價，誠難令人遽信。又台灣萬佛會於台灣高等法
      院94年度上字第921 號所有權移轉登記事件中主張：「蕭
      志宏自73年10月1 日向王溪永等人購買耕作權與地上物地
      上權後，即於其上興建道場迄今，其基於行使地上權之意
      思而占有使用系爭土地，蕭志宏於91年4 月1 日同意捐贈
      所有耕作權及地上物予萬佛會，萬佛會自當時起即為系爭
      土地之占有人」等語，此與原告主張地上房屋係其所有，
      大異其趣。縱認原證一、二係屬真實，但亦僅屬原告為台
      灣萬佛會興建龍泉山寺而募款，所建寺廟並非原告所有，
      而原告又係以信徒關係受台灣萬佛會之指示使用該等寺妙
      ，係屬居於占有輔助之地位而已，更無足以排除強制執行
      之權利。
    (二)原告主張訴外人戊○○、己○○及乙○○3 人亦為本件執
      行標的之共有人，而戊○○等3 人前曾就本件共有之標的
      提起異議之訴（鈞院94年度訴字第1481號），其為訴訟標
      的之法律關係，對於全體共有人，必須合一確定，與原告
      提起之本件訴訟，自屬類似必要共同訴訟。而戊○○3 人
      所提起之訴訟，業經三審定讞判決渠等敗訴確定在案，該
      判決內容對於原告必須一致。
    等語置辯，並聲明：請求駁回原告之訴。
四、原告主張被告以其為系爭土地之所有權人，於另案起訴請求
    蕭志宏即龍泉山寺拆屋還地及給付相當於租金之損害賠償事
    件業經判決確定，蕭志宏即龍泉山寺應將如附圖斜線部分所
    示於系爭土地上所建造之房屋拆除，返還土地予被告及給付
    相當於租金之損害賠償。被告並已持該確定判決為執行名義
    ，聲請原法院就系爭建物執行拆屋還地等程序，經本院以83
    年度執字第934 號返還土地等強制執行事件受理在案之事實
    ，為被告所不爭執，並經本院依職權調閱本院80年度簡字第
    6 號請求排除侵害事件歷審卷宗及83年度執字第934 號返還
    土地等事件強制執行卷宗查明屬實，自堪信為真實。
五、原告主張系爭建物為其與如附表所示之人共同出資興建，原
    始取得所權，但為被告所否認，並以上開情詞置辯，則本件
    兩造爭執要點即在於：原告是否為系爭建物之共同原始建造
    人，而有足以排除強制執行之權利？茲析述如下。
    (一)按當事人主張有利於己之事實者，就其事實有舉證之責任
      。民事訴訟法第277 條前段定有明文；是「民事訴訟如係
      由原告主張權利者，應先由原告負舉證之責，若原告先不
      能舉證，以證實自己主張之事實為真實，則被告就其抗辯
      事實即令不能舉證，或其所舉證據尚有疵累，亦應駁回上
      訴人之請求。」，「原告於其所主張之起訴原因，不能為
      相當之證明，而被告就其抗辯事實，已有相當之反證者，
      當然駁回原告之請求。」（最高法院17年上字第917 號、
      20年上字第2466號判例意旨可資參照）。又按「第三人就
      執行標的物有足以排除強制執行之權利者，得於強制執行
      程式終結前，向執行法院對債權人提起異議之訴。」，強
      制執行法第15條前段定有明文，是依上開規定及判例，原
      告既提起本件第三人異議之訴，自應就其對系爭建物有何
      足以排除強制執行權利之情事，負舉證之責。
    (二)經查，原告主張系爭建物為渠等共同原始建造之事實，固
      據提出台灣萬佛會土城龍泉山寺公同起造人契約書之影本
      1 份、收據之影本3 紙為證。惟查，
      1.系爭建物係由蕭志宏（即釋迦宗聖）所建作為龍泉山寺
        使用之事實，業經蕭志宏於本院80年度簡字第6 號排除
        侵害等事件調解程序中陳述：「照片上房子是我74年蓋
        的，我的房子蓋在95地號上，原告告我94-1至94-3是錯
        的」等語、於本院81年度簡上字第21號中再具狀陳稱：
        「上訴人（指蕭志宏）數代世居於此耕作，上訴人因基
        於憐憫之心，日後收留許多無依無靠之孩童共同耕作，
        自給自足，致原有耕地不敷使用，遂於61年左右向王全
        江承購部分土地之耕作權，以擴充耕作範圍，嗣因住屋
        年久失修，不堪居住，乃於74年拆屋重建，當時顧及有
        眾多子弟，因此改建為龍泉山寺，作為子弟居住生活之
        用，並繼續於龍泉山寺四周耕作自足」等詞綦詳，此亦
        經本院依職權調閱上開卷宗查證屬實，並有調解程序筆
        錄及民事準備書狀之影本各1 份在卷可稽。此外，蕭志
        宏在臺灣高等法院95年度上易字第44號第三人異議之訴
        事件中，亦具狀主張龍泉山寺6 棟房屋，係伊所建築，
        85年5 月1 日無條件捐贈與社團法人台灣萬佛會，並提
        出捐贈同意書，以為證明（見該民事卷宗第19-21 頁）
        。此外，本件自80年涉訟，至83年開始強制執行迄今，
        期間歷經數次履勘現場及爭訟，原告從無異議，均未主
        張為原始建築人，益見蕭志宏方為原始建築本件房屋之
        所有人，原告或僅只是在原有房屋修建時，為人力或物
        力之捐助而已，並非原始建築之共有人。
      2.依原告所提台灣萬佛會土城龍泉山寺公同起造人契約書
        所載，該契約書係於69年8 月15日所書立，惟經本院於
        96 年3月13言詞辯論期日勘驗該文書之原本，紙質卻尚
        新（見本院96年3 月13言詞辯論筆錄），則該文書是否
        確係69年間所書立，或係臨訟書立，已非無疑問。且依
        原告所主張，系爭建物係由如附表所示之人共同出資原
        始興建，惟該公同起造人合約書卻僅由原告三人及陳欣
        儀、王秀蓮、蕭水木、蕭張玉花7 人以台灣萬佛會土城
        龍泉山寺籌建委員會委員代表簽名訂立，亦有出入，且
        本件自80年涉訟迄今，期間歷經數次履勘現場及爭訟，
        原告從無異議，亦未見蕭志宏提出上開對其有利之公同
        起造人契約書以主張其另有原始建築人，即乙○○、戊○○、釋迦聖諾（俗名己○○）以系爭建物為渠等所共
        有，提起第三人異議之訴（本院94年度訴字第1484號、
        臺灣高等法院95年上易字第44號），亦未提出上開公同
        起造人契約書以證明其為原始建築人，此亦經本院依職
        權調閱該卷宗查證無訛。是該公同起造人契約書實質之
        真正，亦難遽信。
      3.至於原告另提出收據3 紙以證明其確有出資興建系爭建
        物，惟台灣一般寺廟之興建，常以募款建廟，或捐助建
        材，或施以勞力之方式以完成廟宇。是以各廟寺乃有建
        立功德碑之習慣，昭明對建廟有功之人，且用以表達對
        該等捐助人之謝忱。足見台灣人民習慣中，對於捐廟助
        寺之舉，洵乃平常生活可見之事實。然建廟完成後，廟
        寺建築物之所有權人，仍為廟寺本體，建廟有功之捐助
        人，並不能成為建物之共同所有權人。而蕭志宏數代世
        居於此，於74年拆屋重建為龍泉山寺，作為子弟居住生
        活之用，有如前述，足證建築龍泉山寺之原始建築主體
        為蕭志宏，其弟子如原告或其他熱心人士，縱有募款、
        或參與購材、砌築駁崁、挖掘地基等行為，亦係為蕭志
        宏即龍泉山寺而募款，屬贊助而已，並非原始建築之所
        有人，依法並無足以排除強制執行之權利。
      4.此外，原告並未再舉證證明其有何足以排除強制執行之
        權利存在，則其提起本件第三人異議之訴，即無理由，
        應予駁回。
六、本件事證已臻明確，兩造其餘攻擊、防禦方法及所提之證據
    ，經審酌後認均無礙判決之結果，爰不予一一論述。又原告
    雖請求傳訊證人釋迦聖如（俗名陳欣儀）、釋迦聖姿（俗名
    王秀蓮），以證明台灣萬佛會土城龍泉山寺公同起造人契約
    書係屬真正，惟台灣一般寺廟之興建，常以募款建廟，或捐
    助建材，縱有參與募款、或參與購材、砌築駁崁、挖掘地基
    等行為，亦係為蕭志宏即龍泉山寺而募款，屬贊助而已，並
    非原始建築之所有人，有如前述，上開證人縱到場，亦僅得
    證明原告有出資捐助，並不能證明渠等為建物共有人，是本
    件即無傳訊上開證人之必要，附此敘明。
七、結論：原告之訴為無理由，依民事訴訟法第78條，判決如主
    文。
中　　華　　民　　國　　96　　年　　5 　　月　　31　　日
                  民事第二庭    法　官　陳麗玲
以上正本係照原本作成
如對本判決上訴，須於判決送達後20日內向本院提出上訴狀
中　　華　　民　　國　　96　　年　　5 　　月　　31　　日
                            書記官　陳玉心
